臺灣澎湖地方法院刑事判決　　　　　　　99年度簡上字第15號
上　訴　人　陳中和
即　被　告
　　　　　　洪寶玉
上二人共同
選任辯護人　郭憲彰 律師
上列被告因違反商業會計法等案件，不服臺灣澎湖地方法院99年
度馬簡字第53號中華民國99年5月25日第一審簡易判決（聲請案
號：臺灣澎湖地方法院檢察署98年度偵字第442、666號），提起
上訴，本院判決如下：
    主    文
上訴駁回。
    事實及理由
一、本件犯罪事實、證據及應適用之法條，均引用檢察官簡易判
    決處刑書及第一審簡易判決書之記載。
二、上訴人即被告陳中和、洪寶玉雖否認有背信犯行，辯稱：被
    告陳中和向前手購買「永發海運股份有限公司」（下稱「永
    發公司」）時，乃係單獨出資，當時登記名義之股東，除何
    育慧係原出售人李明慧出資掛名者外，其他股東洪寶玉、陳
    瑋琳、陳興、王登照等人，均未實際出資，僅係掛名股東；
    而系爭坐落嘉義縣布袋鎮○○段0000-0000地號土地並非永
    發公司前手李明惠等股東出售予陳中和之標的，而是渠等於
    出售永發公司航權、貨輪、股權後，贈與被告陳中和個人，
    僅因被告陳中和於受贈後未將之登記個人名下，故仍保留登
    記於永發公司，但真正所有權人並非永發公司而係陳中和個
    人。因此被告陳中和事後將系爭土地移轉登記予被告洪寶玉
    之行為，乃係處分自己之財產，對於掛名股東之權益不生任
    何損害，並不構成背信，況被告陳中和購買永發公司時，確
    實有向被告洪寶玉借款新台幣（下同）一百多萬元云云。惟
    查：
（一）公司乃係依據公司法所成立之法人，在法律上或社會經濟
      活動上均有獨立人格存在，公司得對外行使權利並負擔義
      務，公司負責人僅係該法人之代理人，兩者不得等同視之
      ，縱該公司之經營者與所有者相同且單一，該公司之法人
      地位，在未經主管機關撤銷其法人格之前，仍依然存在，
      在法律上仍應分別評價，並未將兩者視為同一人格。被告
      陳中和辯稱伊係獨資購買永發公司，其餘股東除何育慧係
      原出售人李明慧出資掛名者外，其他股東洪寶玉、陳瑋琳
      、陳興、王登照等人，均未實際出資一節，雖經證人何育
      慧、陳瑋琳、陳興、王登照、李明慧等人於偵查中證述明
      確，固堪信為真實，然縱認當時永發公司係被告陳中和一
      人出資經營之實質一人公司，永發公司之法人格仍然存在
      ，並非所有損益歸屬於被告陳中和個人，此點合先敘明。
（二）被告辯稱系爭土地乃永發公司前手李明慧贈與予被告陳中
      和個人，然李明慧之真意若係將系爭土地贈與被告陳中和
      個人而為陳中和個人所有，何以會將系爭土地登記在永發
      公司名下？被告二人之後何以又輾轉製造資金流向將系爭
      土地過戶予被告洪寶玉？復觀諸證人李明慧於偵查中所證
      ：「我是永發海運股東之一，當時公司賣給陳中和，他只
      是要買航線，不是要買地，後來我因為留那塊地也沒有用
      ，就一併給他，這部分沒有另外拿錢」等語，應認當時系
      爭土地乃隨永發公司一併出賣，被告陳中和雖未另行支付
      系爭土地之價金，但並不因此當然即由被告陳中和單獨取
      得系爭土地之所有權。
（三）又依證人李明慧證述：系爭土地市價一坪2、3萬元，約
      150坪左右，則依李明慧之證言，系爭土地市值約300萬元
      ；而依陳中和、洪寶玉、洪寶鳳、洪清現等人之證言，洪
      寶玉姊弟等人提供陳中和作為永發公司周轉之資金，約為
      一百餘萬元，與系爭土地價值顯不相當；是被告陳中和、
      洪寶玉二人，將原屬永發公司所有之系爭土地，以不相當
      之價格移轉登記予洪寶玉，仍致生損害予永發公司，被告
      二人之行為仍該當背信罪之構成要件。
三、原審判決認本案已事證明確，並審酌一切情狀，依刑事訴訟
    法第449條第2項、第454條第2項，刑法第28條、第342條第1
    項、第216條、第215條，第55條、第41條第1項前段，第51
    條第5款，商業會計法第71條第1款，刑法施刑法第1條之1之
    規定，分別量處被告陳中和、洪寶玉有期徒刑5月、3月，如
    易科罰金，皆以新臺幣1,000元折算一日，其認事用法均無
    不當，量刑亦屬妥適，上訴人否認犯罪，請求撤銷原判決，
    為無理由，應予駁回。本院審酌被告2人並未坦承犯行，不
    宜諭知緩刑，故被告二人請求為緩刑之宣告，亦難認有理。
據上論斷，應依刑事訴訟法第455條之1第1項、第3項、第368條
，判決如主文。
本案經檢察官李頲翰到庭執行職務。
中    華    民    國   100    年    1     月    25    日
                  刑事庭  審判長法  官  管安露
                                法  官  陳順輝
                                法  官  李宛玲
以上正本證明與原本無異。
不得上訴。
中    華    民    國   100    年    1     月    25    日
                                書記官  林德盛